【裁判字號】    98,上易,1593
【裁判日期】    980707
【裁判案由】    詐欺
【裁判全文】
臺灣高等法院刑事判決                98年度上易字第1593號
上  訴  人
即  被  告  甲○○
上列上訴人因詐欺案件，不服臺灣桃園地方法院98年度審易字第
499號，中華民國98年5月27日第一審判決（起訴案號：臺灣桃園
地方法院檢察署97年度偵字第24068、24069號），提起上訴，本
院判決如下：
    主  文
上訴駁回。
    理  由
一、依刑事訴訟法第350條、第361條、第362條、第367條規定，
    不服地方法院之第一審判決而上訴者，須提出上訴書狀，並
    應敘明具體理由，為上訴必備之程式；其所提出之書狀未敘
    述上訴理由，或僅曾以言詞陳述上訴理由者，均應於上訴期
    間屆滿後20日內補提理由書於第一審法院。第一審法院經形
    式審查，認逾期未補提上訴理由者，應定期間先命補正，逾
    期未補正者，為上訴不合法律上之程式，應以裁定駁回。倘
    已提出上訴理由，但所提非屬具體理由者，則由第二審法院
    以上訴不合法律上之程式，判決駁回。而所謂具體理由，必
    係依據卷內既有訴訟資料或提出新事證，指摘或表明第一審
    判決有何採證認事、用法或量刑等足以影響判決本旨之不當
    或違法，而構成應予撤銷之具體事由，始克當之（例如：依
    憑證據法則具體指出所採證據何以不據證據能力，或依憑卷
    證資料，明確指出所為證據證明力之判斷如何違背經驗、論
    理法則）；倘僅泛言原判決認定事實錯誤、違背法令、量刑
    失之過重過輕微，而未依上揭意旨指出具體事由，或形式上
    雖已指出具體事由，然該事由縱使屬實，亦不足以認為原判
    決有何不當或違法者（例如：對不具有調查必要性之證據，
    法院未依聲請調查亦未說明理由，或援用證據不當，但除去
    該證據仍應為同一事實之認定），皆難謂係具體理由，俾與
    第二審上訴制度旨在請求第二審法院撤銷、變更第一審不當
    或違法之判決，以實現個案救濟之立法目的相契合，並節制
    濫行上訴（最高法院97年度台上字第892號決參照）。又觀
    諸刑事訴訟法第361條修正之立法說明三，謂「原審法院對
    上訴書狀有無記載理由，應為形式上之審查，認有欠缺，且
    未據上訴人自行補正者，應定期間先命補正，爰於第三項後
    段明定。至上訴理由是否具體，係第二審法院審查範圍，不
    在命補正之列」，故修正後該規定所指應由第一審法院先命
    補正之「上訴書狀未敘述理由」，係指上訴書狀僅聲明對原
    判決不服，就不服理由未為任何敘述，自形式上觀察，可認
    係未提出上訴理由之情形而言，若上訴書狀對不服之理由已
    有所敘述，僅敘述不具體者，究有別於「未敘述理由」，自
    不生應依該規定命補正之問題。同此旨趣，刑事訴訟法第36
    7條增列為不合法情形之「上訴書狀未敘述理由」者，亦應
    採相同解釋。又上訴書狀已敘述上訴理由，但所述不「具體
    」者，雖非「上訴書狀未敘述理由」一語涵攝之範圍，然既
    不符合「上訴書狀應敘述『具體』理由」之規定，仍屬上訴
    「不合法律上之程式」，且依上開立法說明，此類不合法，
    不在得補正之列，法院自毋庸命補正；而由第二審法院逕認
    上訴不合法，以判決駁回（最高法院97年度台上字第892號
    、第3599號、第3889號判決參照）。
二、本件原判決認定上訴人即被告甲○○與陳嘉昀等人共同意圖
    為自己不法之所有，並基於詐欺之犯意聯絡而組成詐欺集團
    ，先於民國96年11月7日下午1時許，在臺北市○○區○○路
    3段50巷巷口對面陽光街統一超商前，以新臺幣（下同）5千
    元之代價，向李復興收購其中國信託商業銀行瑞光分行帳號
    000000000000號、臺北富邦銀行大安分行帳號0000000000
    00號帳戶之存摺、印章、提款卡及密碼後交由該詐欺集團之
    成員使用。迨96年11月7日該詐欺集團內有共同犯意聯絡之
    不詳姓名自稱為李國崩之成年男子，以東森購物台人員之名
    義，撥打電話予丙○○、乙○○，要求顏寬麗、乙○○至AT
    M前操作，使顏寬麗、乙○○誤信為真而陷於錯誤，致顏寬
    麗依其指示於同日晚間9時13分許、9時25分許各匯款9,983
    元及29,985元至上開中國信託帳戶；乙○○依其指示於同日
    晚間10時20分許至隔日凌晨0時14分許匯款共計20萬元至上
    開臺北富邦帳戶，再由不詳姓名年籍之成年男子將上開帳戶
    內之款項領出朋分。嗣因顏寬麗、乙○○察覺有異，而報警
    循線查獲等情，係以：上訴人於偵查中及原審審理時自白上
    揭事實，核與被害人顏寬麗、乙○○、李復興於警詢時之陳
    述相符，並有中國信託商業銀行有限公司96年12月21日中信
    銀集作字第96510657號函及其附件上開帳戶基本資料、歷史
    交易查詢、被害人丙○○之中華郵政公司自動櫃員機儲戶交
    易明細表、臺北富邦商業銀行股份有限公司大安分行97年6
    月6日北富銀大安字第97600000073號函及其附件開戶印鑑卡
    、主檔內容查詢及96年7月1日至設定警示期間存提明細表各
    1份及被害人乙○○之臺北富邦銀行ATM收據影本8紙等在卷
    可佐。因認上訴人共同詐欺之犯行明確。論上訴人以共同詐
    欺罪，處有期徒刑4月，並諭知易科罰金之折算標準。已詳
    敘其認定被告犯罪事實之依據及憑以認定之理由，核無違法
    或不當之處。按認定犯罪事實所憑之證據，並不以直接證據
    為限，即綜合各種間接證據，本於推理作用，為其認定犯罪
    事實之基礎，仍非法所不許（最高法院27年滬上字第64號判
    例參照）。又簡式審判程序之證據調查，不受刑事訴訟法第
    195條第1項規定之限制，同法第273條之2規定甚明。本件上
    訴意旨僅以：原判決未以其他積極證據認定上訴人詐欺之犯
    行，逕自以間接證據、審判外之陳述或書面資料認定犯罪事
    實，確有草率之嫌云云，並未依據卷內既有訴訟資料或提出
    新事證，指摘或表明原審判決有何不當或違法，而構成應予
    撤銷之具體事由，揆諸上開說明，自難謂已敘明具體理由。
    從而，本件上訴未敘明具體理由，不合法律上程式，爰不經
    言詞辯論，逕以判決駁回。
據上論斷，應依刑事訴訟法第367條前段、第372條，判決如主文
。
中    華    民    國    98    年    7     月    7     日
                  刑事第七庭  審判長法  官  陳晴教
                                    法  官  游紅桃
                                    法  官  楊智勝
以上正本證明與原本無異。
不得上訴。
                                    書記官  林桂玉
中    華    民    國    98    年    7     月    8     日


司法院資訊處製作；財團法人民間司法改革基金會備份。
